【裁判字號】    99,訴,1440
【裁判日期】    991018
【裁判案由】    毒品危害防制條例
【裁判全文】
臺灣臺北地方法院刑事判決              99年度訴字第1440號
公  訴  人  臺灣臺北地方法院檢察署檢察官
被      告  甲○○
上列被告因違反毒品危害防制條例案件，經檢察官提起公訴（99
年度毒偵字第2098號），被告於準備程序中就被訴事實為有罪之
陳述，經本院合議庭裁定由受命法官改依簡式審判程序審理，判
決如下：
    主  文
甲○○施用第一級毒品，累犯，處有期徒刑拾月。扣案第一級毒
品海洛因貳包（驗餘合計淨重零點伍伍玖零公克）、第二級毒品
甲基安非他命壹包（驗餘淨重零點貳柒柒捌公克）均沒收銷燬之
；扣案上開海洛因之外包裝袋貳個、甲基安非他命之外包裝袋壹
個、吸食器組、玻璃球肆顆、電子磅秤壹台、分裝袋包，均
沒收。
    犯 罪 事 實
一、甲○○前因施用毒品案件，經法院裁定送觀察、勒戒後，認
    無繼續施用毒品之傾向，於民國93年3 月16日釋放，並由臺
    灣板橋地方法院檢察署檢察官以93年度毒偵緝字第100、101
    號為不起訴處分確定；復於94年4 月22日施用第一級毒品、
    於94年3 月初至94年6月6日間連續施用第二級毒品，經臺灣
    桃園地方法院以95年度訴字第18號判決判處有期徒刑6月、6
    月，應執行有期徒刑10月確定；嗣由同院以96年度聲減字第
    99號裁定減刑並定應執行刑為有期徒刑5月確定，於96年7月
    16日縮刑期滿執行完畢。詎甲○○仍不知悔改，基於施用第
    一、二級毒品之犯意，於99年5 月17日晚間某時，在臺北縣
    新店市○○路110巷41號4樓友人住處內，以將海洛因及甲基
    安非他命一起置於玻璃球內燒烤後吸食煙霧之方式，同時施
    用第一級毒品海洛因及第二級毒品甲基安非他命1 次。嗣於
    99年5 月20日20時許，在上址為警查獲，並扣得甲○○所有
    供己施用之海洛因2包（驗餘合計淨重0.5590 公克，起訴書
    誤載為1包）、甲基安非他命1包（驗餘淨重0.2778公克，起
    訴書誤載為3包），以及吸食器3組（起訴書誤載為1 組，另
    贅載提撥器1支）、玻璃球4顆、電子磅秤1台、分裝袋3包等
    物，並經員警於同日採集其尿液送驗，結果呈海洛因代謝物
    嗎啡、甲基安非他命陽性反應，而查悉上情。
二、案經臺北縣政府警察局土城分局報請臺灣臺北地方法院檢察
    署檢察官偵查起訴。
    理  由
一、本件被告所涉犯者為毒品危害防制條例第10條第1 項、第2
    項，非死刑、無期徒刑、最輕本刑為3 年以上有期徒刑之罪
    或高等法院管轄第一審案件。本院行準備程序時，被告就被
    訴事實為有罪之陳述，經告知簡式審判程序之旨，並聽取檢
    察官及被告之意見後，本院爰依刑事訴訟法第273 條之1第1
    項裁定由受命法官獨任進行簡式審判程序。故本件簡式審判
    程序之證據調查，依刑事訴訟法第273 條之2 規定，不受同
    法第159 條第1 項、第161 條之2 、第161 條之3 、第163
    條之1 及第164 條至第170 條規定之限制，合先敘明。
二、訊據被告對於上開犯罪事實，於本院審理中坦承不諱（見本
    院卷第37、39頁），另其遭查獲後，於99年5 月20日為警採
    尿送驗，結果呈海洛因代謝物嗎啡及甲基安非他命陽性反應
    ，有臺北縣政府警察局土城分局偵辦毒品案尿液編號及姓名
    對照表（檢體編號：H0000000）、台灣檢驗科技股份有限公
    司99年6月8日濫用藥物檢驗報告各1 紙在卷可佐（見偵卷第
    48頁、本院卷第31頁），另有自願受搜索同意書、搜索扣押
    筆錄、扣押物品目錄表、扣押物品收據、現場及扣案物照片
    （見偵卷第20至25、27至30頁）附卷足參，以及上開海洛因
    2包、甲基安非他命1包、吸食器3組、玻璃球4顆、電子磅秤
    1台、分裝袋3包等物扣案可憑。綜上堪認被告具任意性之自
    白與事實相符。
三、按施用第一、二級毒品為犯罪行為，毒品危害防制條例第10
    條定有處罰明文；故施用第一、二級毒品者，依前揭規定本
    應科以刑罰，惟基於刑事政策，對合於一定條件之施用者，
    則依同條例第20條、第23條之規定，施以觀察、勒戒及強制
    戒治之保安處分；又毒品危害防制條例於92年7 月9 日修正
    公布，自93年1 月9 日施行，其中第20條、第23條將施用毒
    品之刑事處遇程序，區分為「初犯」及「5 年內再犯」、「
    五年後再犯」，依其立法理由之說明：「初犯」，經觀察、
    勒戒或強制戒治後，應為不起訴處分或不付審理之裁定；經
    觀察、勒戒或強制戒治執行完畢釋放後，「5 年內再犯」者
    ，因其再犯率甚高，原實施之觀察、勒戒及強制戒治既已無
    法收其實效，爰依法追訴或裁定交付審理；至於經觀察、勒
    戒或強制戒治執行完畢釋放後，「5 年後再犯」者，前所實
    施之觀察、勒戒或強制戒治已足以遮斷其施用毒品之毒癮，
    為期自新及協助其斷除毒癮，仍適用「初犯」規定，先經觀
    察、勒戒或強制戒治之程序；從而依修正後之規定，僅限於
    「初犯」及「5 年後再犯」兩種情形，始應先經觀察、勒戒
    或強制戒治程序；倘被告於5 年內已再犯，經依法追訴處罰
    ，縱其第3 次（或第3 次以上）再度施用毒品之時間，在初
    犯經觀察、勒戒或強制戒治執行完畢釋放5 年以後，已不合
    於「5 年後再犯」之規定，且因已於「5 年內再犯」，顯見
    其再犯率甚高，原實施觀察、勒戒或強制戒治，已無法收其
    實效，即應依該條例第10條處罰（最高法院97年度第5 次刑
    事庭會議決議二參照）。被告前因施用毒品案件，經法院裁
    定送觀察、勒戒後，認無繼續施用毒品之傾向，於93年3 月
    16日釋放；復於觀察、勒戒執行完畢後5年內之94年4月22日
    施用第一級毒品、於94年3 月初至94年6月6日間連續施用第
    二級毒品，經臺灣桃園地方法院以95年度訴字第18號判處罪
    刑確定等情，有臺灣高等法院被告前案紀錄表、前述裁判書
    在卷可憑；揆諸前揭說明，被告所為本件施用第一、二級毒
    品犯行，即應依毒品危害防制條例第10條之規定處罰。本件
    事證明確，應予依法論科。
四、論罪科刑：
(一)查海洛因、甲基安非他命分別為毒品危害防制條例所定之第
    一、二級毒品，是核被告所為，係犯毒品危害防制條例第10
    條第1 項之施用第一級毒品罪，以及同條第2 項之施用第二
    級毒品罪；其為施用而持有海洛因、甲基安非他命之低度行
    為，應為施用之高度行為所吸收，均不另論罪。又被告供稱
    其係將海洛因及甲基安非他命混合在一起同時施用（見本院
    卷第37頁背面），既無證據足認被告係分別施用第一、二級
    毒品，應認其係以一施用毒品行為同時觸犯上開2 罪，為想
    像競合犯，應依刑法第55條之規定，從一重之施用第一級毒
    品罪論處。另被告有前揭犯罪事實一所載之前案紀錄，於96
    年7 月16日縮短刑期執行完畢，有臺灣高等法院被告前案紀
    錄表在卷足稽，其於受徒刑之執行完畢後，5 年以內故意再
    犯本件有期徒刑以上之罪，應依刑法第47條第1 項之規定論
    以累犯，並加重其刑。
(二)爰依被告之供述（見本院卷第40頁背面）及卷附其前案紀表
    等，審酌：被告為高職畢業之智識程度，入監前係賣衣服維
    生，與母親共同生活，有多次施用毒品等前案紀錄，經觀察
    、勒戒，猶未能禁絕毒害，屢遭查獲施用毒品，惟施用毒品
    係屬戕害自身健康之行為，及其犯後於警詢及偵查中否認犯
    行、於本院審理中始坦承犯行之犯後態度等一切情狀，量處
    如主文所示之刑，以資懲儆。
(三)扣案疑似海洛因之白色粉末2 包，經鑑定含第一級毒品海洛
    因成分，驗餘合計淨重0.5590公克；疑似安非他命之白色透
    明結晶1包，經鑑定含甲基安非他命成分，驗餘淨重0.2778
    公克，有交通部民用航空局航空醫務中心99年6月3日航藥鑑
    字第0993615 號毒品鑑定書在卷可憑（見本院卷第26頁），
    均應依毒品危害防制條例第18條第1 項前段之規定沒收銷燬
    之。扣案上開海洛因之外包裝袋2 個、甲基安非他命之外包
    裝袋1 個，係被告所有，用以攜帶海洛因、甲基安非他命，
    防潮濕、逸漏，與另扣案之吸食器3組、玻璃球4顆、電子磅
    秤1台、分裝袋3包，均係被告所有，供己施用第一、二級毒
    品之物，業據其供承在卷（見本院卷第40頁），堪認係被告
    所有供本件犯罪所用或犯罪預備之物，爰均依刑法第38條第
    1 項第2款之規定併予宣告沒收。
據上論斷，應依刑事訴訟法第273 條之1 第1 項、第299 條第1
項前段，毒品危害防制條例第10條第1 項、第2 項、第18條第1
項前段，刑法第11條、第55條、第47條第1 項、第38條第1 項第
2款，判決如主文。
本案經檢察官王巧玲到庭執行職務。
中    華    民    國    99    年    10     月    18   日
                  刑事第十六庭  法  官  陳蒨儀
上正本證明與原本無異。
如不服本判決應於收受判決後10日內向本院提出上訴書狀，並應
敘述具體理由；其未敘述上訴理由者，應於上訴期間屆滿後20日
內向本院補提理由書（均須按他造當事人之人數附繕本）「切勿
逕送上級法院」。
                                書記官  呂慧娟
中    華    民    國    99    年    10    月    18    日
附錄本判決論罪法條：
毒品危害防制條例第10條
施用第一級毒品者，處6月以上5年以下有期徒刑。
施用第二級毒品者，處3年以下有期徒刑。

司法院資訊處製作；財團法人民間司法改革基金會備份。
